【裁判字號】    97,簡,25
【裁判日期】    970527
【裁判案由】    消防法
【裁判全文】
高雄高等行政法院裁定
                                    97年度簡字第00025號
原      告  甲○○
被      告  台南市政府
代  表  人  乙○○市長
上列當事人間消防法事件，原告不服內政部中華民國96年12月10
日台內訴字第0960190157號訴願決定，提起行政訴訟，本院裁定
如下：
    主  文
原告之訴駁回。
訴訟費用由原告負擔。
    理  由
一、按「人民因中央或地方機關之違法行政處分，認為損害其權
    利或法律上之利益，經依訴願法提起訴願而不服其決定，或
    提起訴願逾3個月不為決定，或延長訴願決定期間逾2個月不
    為決定者，得向高等行政法院提起撤銷訴訟。」行政訴訟法
    第4條第1項定有明文。是人民依行政訴訟法第4條規定向高
    等行政法院提起撤銷訴訟，須經訴願之前置程序始得為之；
    如其未經訴願程序，遽行提起撤銷訴訟，其起訴即屬不備要
    件。又起訴不備其他要件，行政法院應以裁定駁回之，行政
    訴訟法第107條第1項第10款亦有明文規定。
二、本件原告係名世大飯店有限公司（下稱名世大飯店，位於台
    南市○○路○段150號之1）之場所負責人，依據消防法為該
    場所之管理權人，該場所經被告所屬消防局安檢人員於民國
    96年6月12日對名世大飯店執行消防安全設備檢修申報複查
    ，發現該場所有火警自動警報設備、緊急廣播設備、避難器
    具、室內消防栓設備及消防送水口等消防安全設備缺失尚未
    改善，乃對原告開立消防安全檢（複）查限期改善通知單，
    命其於96年7月12日前完成改善，並告示逾期未完成改善或
    複查不合格者，將依消防法第37條第1項規定處罰。嗣被告
    所屬消防局於96年8月16日前往該場所複查，發現通知限期
    改善事項仍未進行改善，乃舉發原告違反消防法規定，並由
    被告以96年8月28日南市府消字第09622020110號裁處書處以
    罰鍰新台幣（下同）12,000元。嗣訴外人名世大飯店對該處
    分不服，提起訴願，經訴願機關內政部以96年12月10日台內
    訴字第0960190157號訴願決定以，訴外人名世大飯店並非系
    爭裁處書之受處分人，乃屬當事人不適格為由，而決定不受
    理。原告不服，遂向本院提起撤銷訴訟，主張略謂：（一）
    原告因不服被告之處分，於法定期間內提起訴願，雖經內政
    部以不得由非自然人提起，而為不受理之決定，然仍應視為
    已完成法定程序。（二）被告於96年6月12日派員檢查系爭
    營業場所，發現如舉發違反消防法案件通知單所列缺失事項
    ，要求原告限期改善，原告於接獲通知後立即招商估價，行
    動積極，惟其中增加水壓抽檢水管部分，依租賃契約規定，
    其費用需由出租人台新銀行負擔，該份估價單已於96年7月
    間交予台新銀行永福分行，再轉報其台北總行核示，但因總
    行行政作業遲緩，始終未見下文，致使整體改善工程無法配
    合施工，原告曾於被告派員複查時口頭報告請求展期，然被
    告非但不予受理，竟倉促決定依消防法裁罰，顯有失慮，爰
    聲明求為判決訴願決定及原處分均撤銷云云，資為爭執。
三、經查，本件原告於收受被告96年8月28日南市府消字第09622
    020110號消防法案件裁處書後，係由訴外人名世大飯店於96
    年9月27日提起訴願，內政部曾於96年10月12日台內訴字第0
    960159429號函通知名世大飯店代表人即原告略以：「說明
    ．．．2.另查台南市政府96年8月28日南市府消字第0962202
    0110號裁處書之受處分人為甲○○，甲○○先生方為不服上
    開台南市政府裁處書之適格訴願人，貴公司並非適格之訴願
    人。」然原告並未再以其本人之名義提起訴願，內政部遂以
    本件原處分之受處分人乃為原告，而原告雖為名世大飯店之
    公司代表人，然公司與自然人分屬不同人格，名世大飯店並
    非系爭裁處書之受處分人，其遽提起訴願，顯為當事人不適
    格為由，而以96年12月10日台內訴字第0960190157號決定訴
    願不受理等情，有名世大飯店訴願書、內政部上開函文及訴
    願決定書附卷可參。是原告對被告上開處分不服，提起撤銷
    訴訟，並未踐行訴願前置程序，其逕向本院提起本件行政訴
    訟，揆諸上開規定，即屬不備起訴要件，而此程序之欠缺，
    亦無法命其補正（更正），從而，原告之訴自難認為合法，
    應以駁回。
四、又依程序不合，實體不究之原則，原告之訴，即因不備起訴
    要件，予以駁回。故原告關於原處分及訴願決定是否違法之
    爭執，本院即無再予論述之必要，併予敘明。
五、依行政訴訟法第107條第1項第10款、第104條、民事訴訟法
    第95條、第78條，裁定如主文。
中    華    民    國    97    年     5     月   27    日
              高雄高等行政法院第三庭
                                法官   詹 日 賢
以上正本係照原本作成。
如不服本裁定，應於送達後10日內，向本院提出抗告狀並表明抗
告理由，如於本裁定宣示後送達前提起抗告者，應於裁定送達後
10日內補提抗告理由書（須按他造當事人人數附繕本）。
中    華    民    國    97    年     5     月   27    日
                              書記官   宋 鑠 瑾
附註:
行政訴訟法第235條（第1項、第2項）:
對於適用簡易程序之裁判提起上訴或抗告，須經最高行政法院之
許可。
前項許可，以訴訟事件所涉及之法律見解具有原則性者為限。


司法院資訊處製作；財團法人民間司法改革基金會備份。
